【裁判字號】    95,交抗,133
【裁判日期】    950221
【裁判案由】    違反道路交通管理處罰條例
【裁判全文】
臺灣高等法院交通事件裁定             95年度交抗字第133號
    抗  告  人
    即受處分人   三兆汽車商行(即蔡碧珠)
上列抗告人因違反道路交通管理處罰條例案件，不服臺灣臺北地
方法院，中華民國95年1月24日所為裁定（95年度交聲字第25號
），提起抗告，本院裁定如下：
    主  文
抗告駁回。
    理  由
壹、抗告意旨略以：道路交通管理處罰條例第3條第1項第1款規
    定，道路：指公路、街道、巷衖、廣場、騎樓、走廊或其他
    供公眾通行之地方。道路交通標誌標線號誌設置規則第149
    條第1項第3款末段規定，白實線，設於路側者，作為車輛停
    放線；同規則第169條規定，禁止臨時停車線，用以指示禁
    止臨時停車路段，以劃設於道路緣石正面或頂面為原則，無
    緣石之道路得標繪於路面上，距路面邊緣以三○公分為度。
    經審視抗告人自行採證照片即系爭車輛停放位置，其地上碎
    石滿布且高速公路護欄倒地而入黃土之中，空地尾端漸與入
    口交流道因交會而顯無路可以續行，路面白實距道路護欄約
    在五十公分以上，而紅色標線清楚顯明與白實線兩相交錯且
    距碎石空地四公尺以上。此際，該法律明確授權規則定有，
    「無緣石之道路得標繪於路面上，距路面邊緣以三○公分為
    度」，依此原則而類推，紅色實線三十公分以外即非道路交
    通管理處罰條例旨稱道路範圍，顯而易見，而原審以「有受
    處分人自行提出之照相畫面在卷可稽，顯係供用路人通行之
    場所，應屬其他供公眾通行之地方」，而認定其法定道路邊
    緣空地亦屬道路範圍，似有適用法規不當之嫌云云。
貳、經查：
一、按禁止臨時停車線為紅色實線，用以指示禁止臨時停車路段
    ，禁止臨時停車處所不得停車，道路交通標誌標線號誌設置
    規則第169條第1項、第2項及道路交通安全規則第112 條第1
    項第1款定有明文。再者，汽車駕駛人在禁止臨時停車處所
    停車者，處新台幣（下同）600元以上1200元以下罰鍰，道
    路交通管理處罰條例第56條第1項第1款定有明文。又汽車駕
    駛人違規停車而駕駛人不在場之情形，當場不能製單舉發者
    ，得逕行舉發之；逕行舉發違反道路交通管理事件，經汽車
    所有人依通知單之應到案日期前到案，並告知違規駕駛人姓
    名、身分證統一編號及住址者，處罰機關應即另行通知違規
    駕駛人到案依法處理；逾應到案日期或雖於期限內申訴，惟
    未告知實際駕駛人，處罰機關應依道路交通管理處罰條例第
    85 條第3項規定處罰該汽車所有人，亦經違反道路交通管理
    處罰條例第7條之2第1項第3款、道路交通管理事件統一裁罰
    基準及處理細則第24條定有明文。
二、本件異議人即受處分人獨資商號三兆汽車商行 (即蔡碧珠)
    所有車牌號碼2K-7398號自用小貨車，停放在桃園縣楊梅鎮
    ○○○路、三元街口，劃設有禁止臨時停車紅色實線之路段
    ，經桃園縣政府警察局楊梅分局員警於民國94年9月15日上
    午10時40分許拍照採證，以受處分人違反道路交通管理處罰
    條例第56條第1項第1款「在禁止臨時停車處所停車」之規定
    為由，拍照後逕行舉發。受處分人提出申訴，惟未告知違規
    駕駛人姓名、身分證統一編號及住址，案經原處分機關函請
    舉發單位調查結果，因認受處分人確有前開違規停車行為，
    乃依道路交通管理處罰條例第56條第1項第1款及違反道路交
    通管理事件統一裁罰基準表之規定，裁處受處分人罰鍰1200
    元。有桃園縣政府警察局舉發違反道路交通管理事件通知單
    通知聯（桃警局交字第D9A836965號）、採證照片、三兆汽
    車商行94年9月30日三交陳字第094000930037號、94年12月
    19 日三交陳字第094001219063號陳情書函、桃園縣政府警
    察局楊梅分局94年11月4日楊警分交字第0948008593號函、
    交通部公路總局台北區○○○○○道路交通管理事件裁決書
    （原處分案號：北監自裁字第裁40-D9A836965號）等件可稽
    。
三、本件受處分人固不否認在上開地點停車之事實，惟矢口否認
    有何原處分機關所指在禁止停車處所違規停車之情事，辯稱
    ：上開汽車係停放在楊梅交流道北上入口處旁之未知屬於私
    有或公有之管轄空地，非屬道路交通管理處罰條例第3條第1
    項第1款規定所稱「道路」用地，處罰要有未當云云。經查
    ：
(一)、受處分人所有上開自用小貨車停放在桃園縣楊梅鎮○○○路
    、三元街口之事實，為受處分人所不爭執，且有員警採證相
    片1幀在卷可稽，堪認屬實。按所謂「道路」，係指公路、
    街道、巷衖、廣場、騎樓、走廊或其他供公眾通行之地方，
    道路交通管理處罰條例第3條第1款定有明文。本件上開自用
    小貨車停放之地點，雖係在紅色實線之外側空地，然該地點
    位於國道高速公路之匝道入口處前方，該處並設有道路專行
    車輛標誌，用以告示前段道路專供指定之車輛通行，（道路
    交通標誌標線號誌設置規則第68條規定參照），有受處分人
    自行提出之照相畫面在卷可稽，顯係供用路人通行之場所，
    應屬「其他供公眾通行之地方」。停車地點，雖係在紅色實
    線之外側，仍屬道路無誤。受處分人辯稱該處並非法定道路
    云云，為無理由。
(二)、參諸上開說明，員警拍照舉發時，汽車駕駛人既不在場，經
    以科學機器拍照採證後，逕行掣單舉發，並將違反道路交通
    管理事件通知單通知聯送交受處分人，舉發程序即屬符合正
    當法律程序。本件事證明確，受處分人所有上開自用小貨車
    於上開時間，在禁止臨時停車處所違規停車之事實，堪以認
    定。
(三)、惟按填製通知單，應到案日期應距舉發日15日；其屬逕行舉
    發者，其應到案之日期距舉發日為30日。違反道路交通管理
    事件統一裁罰基準及處理細則第14條定有明文。本件員警逕
    行舉發日為94年9月15日，依此推算，應到案日期應為94年
    10月17日（該月15日、16日正值星期六、日，應順延至上班
    日），上開舉發通知單所載應到案日期「94年10月4日」，
    違反法定期間，不生效力。此情觀之桃園縣政府警察局楊梅
    分局94年11月4日楊警分交字第0948008593號函稱：「經行
    舉發案件依法確實應有30日預備期，請貴站依權責更正」等
    語，自明。
四、綜上所述，受處分人上開所有汽車確有上開在禁止臨時停車
    處所違規停車之事實，原處分機關以道路交通管理處罰條例
    第56條第1項第1款之規定裁罰，即屬有據。然受處分人收受
    舉發通知單後，已於法定應到案日期（即94年10月17日）前
    ，經由桃園縣政府警察局提出申訴，有上開桃園縣政府警察
    局楊梅分局94年11月4日楊警分交字第0948008593號函可佐
    ，原處分機關自應依違反道路交通管理事件統一裁罰基準表
    之「期限內繳納或到案聽候裁決」裁處，原處分機關未審及
    此，竟裁處受處分人最高額1200元，難謂允洽。受處分人聲
    明異議主張沒有違規停車云云，雖無理由，然原處分既有不
    當，應撤銷原處分，原審因而改依道路交通管理處罰條例第
    56條第1項第1款、第85條第3項及違反道路交通管理事件統
    一裁罰基準表等規定，裁定受處分人三兆汽車商行（即蔡碧
    珠）汽車所有人，在禁止臨時停車處所停車，處罰鍰玖佰元
    ，經核並無不當。按路交通標誌標線號誌設置規則第169 條
    規定，禁止臨時停車線，用以指示禁止臨時停車路段，以劃
    設於道路緣石正面或頂面為原則，無緣石之道路得標繪於路
    面上，距路面邊緣以三○公分為度。本標線為紅色實線，線
    寬除設於緣石，正面者以緣石高度為準外，其餘皆為一○公
    分。本標線得加繪紅色「禁止臨時停車」標字，三○公分正
    方，每字間隔三○公分，沿本標線每隔二○公尺至五○公尺
    橫寫一組。本標線禁止時間為全日廿四小時，如有縮短之必
    要時，應以標誌及附牌標示之。所謂「無緣石之道路得標繪
    於路面上，距路面邊緣以三○公分為度」，係指禁止臨時停
    車線紅色實線之劃設，於無緣石之道路得標繪於路面上，距
    路面邊緣以三○公分為度，並非指紅色實線三十公分以外即
    非道路交通管理處罰條例旨稱道路範圍，而得臨時停車。抗
    告人仍執前詞，指摘原裁定不當，核無理由，應予駁回。
據上論結，應依道路交通管理處罰條例第89條、道路交通案件處
理辦法第26條，刑事訴訟法第412條，裁定如主文。
中    華    民    國    95    年    2     月    21    日
                  交通法庭審判長法  官  蔡永昌
                                法  官  施俊堯
                                法  官  張正亞
以上正本證明與原本無異。
不得再抗告。
                                書記官  鄭信昱
中    華    民    國    95    年    2     月    21    日


司法院資訊處製作；財團法人民間司法改革基金會備份。
